臺灣高等法院臺南分院刑事裁定　　　　　　　九十四年度毒抗字第二號　　 Ｃ
　　　抗　告　人　甲　○　○
右列抗告人因觀察勒戒案件，不服臺灣台南地方法院中華民國九十三年十二月二十七
日裁定（九十三年度毒聲字第一一四五號）提起抗告，本院裁定如左：
      主      文
抗告駁回。
      理      由
一、抗告意旨略以：抗告人於民國（下同）九十三年七月廿五日，在台南縣永康市○
    ○街九七號地下二樓，為警查獲時，並未自抗告人身上查獲任何毒品，僅係抗告
    人當日未攜帶身分證，而被帶往警局製作筆錄，抗告人自白施用毒品，乃是遭警
    方誘導，一時心慌，始自白施用毒品，實際上，抗告人並未施用毒品。再者，抗
    告人尿液檢體有毒品反應一事，亦令抗告人不解，因抗告人實際上，並未施用毒
    品，是否檢體遭污染或尿液檢體非抗告人所有，實有釐清必要，爰請求鈞院就扣
    案尿液，加以調查，以明真相。綜上所述，抗告人並未施用毒品。為此，求為撤
    銷原裁定，另為適法裁定云云。
二、聲請意旨略以：抗告人甲○○，於九十三年七月廿四日下午某時，在台南縣某處
    ，施用第二級毒品ＭＤＭＡ，嗣於翌日，即九十三年七月廿五日凌晨，在台南縣
    永康市○○街九七號地下二樓，為警查獲事實，業經抗告人於警訊自白不諱，並
    有長榮大學毒物研究中心，於九十三年十二月七日所出具複驗確認報告、台南縣
    警察局永康分局查處毒品案尿液檢體編號名冊在卷可憑。爰依毒品危害防制條例
    第二十條第一項及觀察勒戒處分執行條例第三條第一項規定，聲請裁定將抗告人
    移送勒戒處所，施以觀察勒戒等情。
三、經查：(一)抗告人於九十三年七月廿五日凌晨二時三十分許，在台南縣永康市○○
    街九七號地下二樓「天堂ＰＵＢ」，經警臨檢查獲，抗告人持有摻有毒品香菸，
    涉嫌施用毒品，而帶回警局調查，並對抗告人採取尿液（編號○七二七號）送驗
    ，經檢驗結果，抗告人尿液呈甲基安非他命陽性反應，有台南縣衛生局九十三年
    八月十六日尿液檢驗成績書在卷可憑（詳警卷九頁）。(二)旋於偵查中，再經檢察
    官將抗告人尿液送請複驗，亦檢出抗告人尿液有ＭＤＭＡ（即亞甲基雙氧甲基安
    非他命（3,4-Methylenedioxymethamphe-tamine.MDMA)陽性反應，有長榮大學毒
    物研究中心，九十三年十二月七日複驗確認報告書在卷可佐（詳偵查卷十八頁）
    。(三)又抗告人於九十三年七月廿五日凌晨為警查獲後，同日在警局警訊時即供承
    有施用毒品犯行（詳警卷二頁）。抗告人既已自承其有施用毒品犯行，而經採取
    其尿液檢驗結果，又檢出抗告人尿液中有第二級毒品ＭＤＭＡ陽性反應，則抗告
    人自白其有施用毒品犯行，堪可信實。原裁定乃依檢察官聲請意旨，以抗告人有
    施用第二級毒品犯行，而依毒品危害防制條例第十條第二項、第二十條第一項規
    定，將抗告人裁定，應送勒戒處所，施以觀察勒戒。本院經核，原裁定認事用法
    ，均無不當。
四、抗告意旨以：抗告人於九十三年七月廿五日，在台南縣永康市○○街九七號地下
    二樓，為警查獲時，並未自抗告人身上查獲任何毒品，僅係抗告人當日未攜帶身
    分證，而被帶往警局製作筆錄，抗告人自白施用毒品，乃是遭警方誘導，一時心
    慌，始自白施用毒品，實際上，抗告人並未施用毒品云云。經查，抗告人於九十
    三年七月廿五日為警查獲時，其時抗告人係在「天堂ＰＵＢ」，因經警在其身上
    查獲持有摻有毒品香菸，涉嫌施用毒品，而為警帶回調查，且於警局調查局時，
    抗告人母親曾秀梅陪同在場製作筆錄，有警訊筆錄在卷可稽（詳警卷一至二頁）
    。則抗告人辯稱，其為警查獲時，未查獲有任何毒品，已有不實，且抗告人製作
    筆錄時，其母曾秀梅尚且陪同在場，抗告人辯稱，係受警方誘導，自非可信。再
    者，抗告人辯稱，本件尿液檢體有毒品反應一事，令其不解，因抗告人實際上，
    並未施用毒品，可能檢體遭污染或尿液檢體非抗告人所有所致，請求本院就扣案
    尿液，再加調查云云。經查，本件抗告人於九十三年七月廿五日經警所採尿液，
    先送請台南縣衛生局檢驗，經檢驗結果呈甲基安非他命陽性反應，嗣於偵查中再
    經檢察官送請長榮大學毒物研究中心複驗，其複驗結果亦呈ＭＤＭＡ甲基安非他
    命陽性反應，已分別詳述如前。其中送請長榮大學毒物研究中心複驗，其檢驗方
    法：係先以酵素免疫分析法ＥＩＡ對檢體加以篩檢後，再以氣相層析質譜儀ＧＣ
    /ＭＳ-進行檢體確認，有長榮大學毒品研究中心九十三年十二月七日複驗確認報
    告在卷可憑（詳偵查卷十八頁）。次按煙毒檢驗步驟主要分為，篩檢與確認二步
    驟，就篩檢步驟而言，煙毒篩檢試藥包括「TOXI-LAB」、「TDX-」等，此等篩檢
    方法，均可能有干擾因素，造成假陽性反應，亦即會有雖服用安非他命或嗎啡以
    外藥物，然尿液卻出現安非他命或嗎啡陽性反應情形，即使除去人為因素，此等
    篩檢方法，仍有發生錯誤情形（含假陽性和假陰性），但因此項篩檢方法，其錯
    誤百分率並非一固定值，而係在不同條件下，有不同之錯誤百分率。惟如以氣相
    層析質譜儀分析法（GC/MS-gaschromatography /massspectrometry-）來作確認
    ，在良好操作條件下，以氣相層析質譜儀作藥物，以及其代謝物之定性及定量分
    析，幾乎不可能，有偽陽性反應產生。是以「氣相層析質譜儀」分析法，作為確
    認步驟檢測法，應可排除偽陽性反應可能。茲本件抗告人尿液，既經送長榮大學
    毒物研究中心先使用酵素免疫分析法篩檢後，再以氣相層析質譜儀（ＧＣ/ＭＳ-
    gaschromatography/massspectrometry）分析法確認。依上說明，本件抗告人尿
    液，即無檢驗錯誤可能，應可確認。由是觀之，抗告人尿液既無驗錯可能，則抗
    告人辯稱未有施用毒品，即非可信。是抗告人聲請本院將其尿液，再次送請檢驗
    ，即無必要。綜上所述，本件抗告人所辯各節，均屬卸責之詞，並不足採。抗告
    人抗告意旨，否認施用毒品，依上所述，顯無理由，應予駁回。
五、據上論斷，應依刑事訴訟法第四百十二條，裁定如主文。
中    華    民    國      九十四      年      一      月      三十一    日
                                  臺灣高等法院臺南分院刑事第六庭
                                      審判長法官  蔡    崇    義
                                            法官  吳    永    宋
                                            法官  董    武    全
右正本證明與原本無異。
不得再抗告。
                                      法院書記官  黃    全    忠
中    華    民    國      九十四      年      二      月      一        日
